臺灣高等法院臺南分院刑事判決
111年度金上訴字第1103號
上  訴  人  臺灣嘉義地方檢察署檢察官
被      告  林偉華
上列上訴人因被告加重詐欺等案件，不服臺灣嘉義地方法院111
年度金訴字第135號中華民國111年7月20日第一審判決（起訴案
號：臺灣嘉義地方檢察署111年度偵緝字第105號、110年度偵字
第10128號），提起上訴，本院判決如下：
    主  文
原判決關於刑之部分撤銷。
林偉華所犯如附表編號1至3所示之罪，各處如附表編號1至3「本
院宣告刑」欄所示之刑。應執行有期徒刑拾月，如易科罰金，以
新臺幣壹仟元折算壹日。
    事實及理由
一、按民國110年6月16日修正公布、同月18日施行之刑事訴訟法
    第348條規定：「上訴得對於判決之一部為之。對於判決之
    一部上訴者，其有關係之部分，視為亦已上訴。但有關係之
    部分為無罪、免訴或不受理者，不在此限。上訴得明示僅就
    判決之刑、沒收或保安處分一部為之。」。查本案係於上開
    規定修正施行後之111年8月31日始繫屬於本院，此有臺灣嘉
    義地方法院111年8月30日嘉院傑刑涵111金訴135字第111001
    0626號函上所蓋本院收文戳章（見本院卷第3頁）存卷可稽
    ，是本案上訴之效力及其範圍，應依現行刑事訴訟法第348
    條規定判斷，合先敘明。
二、原審於111年7月20日以111年度金訴字第135號判決認定被告
    林偉華犯如原判決附表編號1至3「主文」欄所示之罪，各處
    如原判決附表編號1至3「主文」欄所示之刑，並為相關沒收
    及追徵之諭知。檢察官於收受該判決正本後，以原判決量刑
    不當（含累犯是否加重）為由提起上訴，並經本院當庭向檢
    察官確認上訴範圍無訛（見本院卷第88-89頁），揆諸前開
    說明，檢察官顯僅就原判決關於量刑（含累犯是否加重）部
    分提起上訴，至於原判決其他部分，均不予爭執，亦未提起
    上訴，而該量刑部分與原判決事實之認定、罪名、沒收及追
    徵之諭知、不另為無罪諭知部分，依前開新修正之規定，可
    以分離審查，本院爰僅就原判決之量刑部分（含累犯是否加
    重）加以審理。
三、經本院審理結果，因檢察官僅就原判決量刑（含累犯是否加
    重）部分提起上訴，業如前述，故本案犯罪事實、所犯法條
    、論罪、沒收及追徵、不另為無罪諭知部分之認定，均如第
    一審判決書所記載之事實、證據、論罪理由、沒收及追徵、
    不另為無罪諭知（如附件）。　　　
四、檢察官上訴意旨略以：被告前因持有第三級毒品案件，經原
    審法院以104年度易字第1070號判決判處有期徒刑6月確定；
    又因持有第二級毒品案件，經臺灣雲林地方法院以105年度
    易字第463號判決判處有期徒刑3月確定，上開2案經臺灣雲
    林地方法院以105年度聲字第835號裁定定應執行刑為有期徒
    刑8月確定，並於106年5月25日易科罰金執行完畢；另被告
    因施用第二級毒品案件，經原審法院以105年度嘉簡字第178
    8號判決判處有期徒刑4月確定，於107年4月16日易科罰金執
    行完畢；被告於有期徒刑執行完畢後，5年以內故意再犯本
    件有期徒刑以上之各罪，自該當於累犯之要件乙節，為原審
    所認定。而被告前已有施用及持有毒品之前科紀錄，理應產
    生警惕作用，並因此自我控管，惟其仍再犯本案行使變造準
    私文書等犯行，顯見前案徒刑之執行對被告並未生警惕作用
    ，足見其有一定特別之惡性，對於刑罰之反應力顯然薄弱，
    且就其所犯之罪之最低本刑予以加重，尚不致使其所受之刑
    罰超過其所應負擔之罪責，而造成對其人身自由過苛之侵害
    ，仍有加重此部分法定最低本刑之必要。況被告亦無司法院
    釋字第775號解釋意旨所指個案應量處最低法定刑，又無法
    適用刑法第59條減輕其刑，而應依此解釋意旨裁量不予加重
    最低本刑之情形，自應依刑法第47條第1項規定加重其刑。
    是原審僅以被告上開執行完畢之前案之犯罪型態、罪質及社
    會危害程度，有相當差別，與本案欠缺關聯性及類似性，難
    認被告犯本案時具特別惡性或刑罰感應力薄弱為由，未依刑
    法第47條第1項規定加重其刑，其法律見解與上開司法院釋
    字第775號解釋之實際意旨應有不符，容有再予斟酌之必要
    。是認原審判決認事用法尚嫌未洽，爰提起上訴，請將原判
    決撤銷，更為適當合法之判決。
五、刑之加重之說明：
　㈠法院於審酌被告是否適用累犯規定而加重其刑時，訴訟程序
    上應先由檢察官就前階段被告構成累犯之事實，以及後階段
    應加重其刑之事項，主張並具體指出證明方法後，法院才需
    進行調查與辯論程序，而作為是否加重其刑之裁判基礎。前
    階段構成累犯事實為檢察官之實質舉證責任，後階段加重量
    刑事項為檢察官之說明責任，均應由檢察官分別負主張及具
    體指出證明方法之責，倘檢察官未主張或具體指出證明方法
    時，即難謂有應調查而不予調查之違法。而所謂檢察官應就
    被告累犯加重其刑之事項「具體指出證明方法」，係指檢察
    官應於科刑證據資料調查階段就被告之特別惡性及對刑罰反
    應力薄弱等各節提出說明，例如具體指出被告所犯前後數罪
    間，關於前案之性質（故意或過失）、前案徒刑之執行完畢
    情形（有無入監執行完畢、在監行狀及入監執行成效為何、
    是否易科罰金或易服社會勞動〔即易刑執行〕、易刑執行成效
    為何）、再犯之原因、兩罪間之差異（是否同一罪質、重罪
    或輕罪）、主觀犯意所顯現之惡性及其反社會性等各項情狀
    ，俾法院綜合判斷個別被告有無因加重本刑致生所受刑罰超
    過其所應負擔罪責之情形，裁量是否加重其刑，以符合正當
    法律程序及罪刑相當原則之要求（最高法院110年度台上字
    第5660號判決意旨參照）。
　㈡被告前因持有第三級毒品案件，經原審法院以104年度易字第
    1070號判決判處有期徒刑6月確定；又因持有第二級毒品案
    件，經臺灣雲林地方法院以105年度易字第463號判決判處有
    期徒刑3月確定，上開2案經臺灣雲林地方法院以105年度聲
    字第835號裁定定應執行刑為有期徒刑8月確定，並於106年5
    月25日易科罰金執行完畢；另被告因施用第二級毒品案件，
    經原審法院以105年度嘉簡字第1788號判決判處有期徒刑4月
    確定，於107年4月16日易科罰金執行完畢等情，有檢察官出
    證之被告提示簡表、刑案資料查註記錄表（見110年度偵字
    第10128號卷第13-30頁）、臺灣高等法院被告前案紀錄表在
    卷可按，則被告於徒刑執行完畢5年以內，故意再犯本案有
    期徒刑以上之各罪，皆為累犯。關於被告構成累犯之事實既
    已經本院進行調查、辯論程序，自可作為本院是否對被告加
    重其刑之裁判基準。
　㈢依108年2月22日公布之司法院釋字第775號解釋意旨：刑法第
    47條第1項之累犯規定，不分情節一律加重最低本刑，不符
    憲法罪刑相當原則，牴觸憲法第23條之比例原則，有關機關
    應自解釋公布日起2年內修正之，於修正前，法院就該個案
    應依解釋意旨，裁量是否加重最低本刑等語。亦即在現行刑
    法第47條第1項累犯規定修正之前，法院仍得斟酌個案情形
    ，裁量是否加重最低本刑，並未完全排除累犯規定之適用。
    經查，檢察官於本案科刑辯論時，已說明被告前案犯施用毒
    品等罪，5年內再犯本案之罪，由輕罪犯到重罪，足見其惡
    性不輕及刑罰反應力薄弱，應適用累犯規定加重其刑等語（
    見本院卷第100頁），且本院審酌被告上開執行有期徒刑完
    畢之案件，雖然罪名、犯罪手段、行為態樣與本案並非相同
    ，然被告於該等案件執行完畢後，理應知所警惕，竟再犯本
    件行使變造準私文書、詐欺取財等罪，已難認被告有因前案
    之執行而有所警惕，刑罰感應力尚屬薄弱，且以被告本案犯
    罪情節觀之，若依法加重法定最低本刑，無司法院大法官釋
    字第775號解釋意旨所稱超過被告個案所應負擔之罪責，或
    對於被告之人身自由造成過度侵害等情形，是公訴人主張被
    告本案所為有依刑法第47條第1項規定加重其刑，亦非無稽
    ，本院認公訴人就被告本案構成累犯而應予加重其刑部分，
    亦已盡其主張及說明責任。從而，被告本案所為確有依刑法
    第47條第1項規定加重其刑之必要。被告認不應依累犯規定
    加重其刑，尚無法採憑。
六、撤銷改判之理由：
　㈠原判決就被告所犯之罪予以科刑，雖非無見。然查：被告前
    因犯持有第三級毒品、持有第二級毒品、施用第二級毒品等
    罪，經判處徒刑並執行完畢後，5年以內故意再犯附表編號1
    至3所示有期徒刑以上之各罪，該當於累犯之要件，本院認
    均應依累犯規定加重其刑，已如前述，原判決雖認被告所犯
    如附表編號1至3所示各罪應構成累犯，但無庸加重其刑，與
    本院之認定已有不同；且原判決未考量被告一再犯罪，致多
    次科刑前案紀錄，均足以使本案所犯各罪皆構成累犯，顯見
    其刑罰反應力確屬薄弱，有延長其矯正期間之必要。再參以
    111年4月27日最高法院所作110年度台上大字第5660號裁定
    所示：「檢察官若未主張或具體指出證明方法，法院因而未
    論以累犯或依累犯規定加重其刑，基於累犯資料本來即可以
    在刑法第57條第5款『犯罪行為人之品行』中予以負面評價，
    自仍得就被告可能構成累犯之前科、素行資料，列為刑法第
    57條第5 款所定『犯罪行為人之品行』之審酌事項。於此情形
    ，該可能構成累犯之前科、素行資料既已列為量刑審酌事由
    ，對被告所應負擔之罪責予以充分評價，依重複評價禁止之
    精神，自無許檢察官事後循上訴程序，以該業經列為量刑審
    酌之事由應改論以累犯並加重其刑為由，指摘原判決未依累
    犯規定加重其刑違法或不當。」意旨，原判決亦未於科刑之
    理由中將上開前科素行列為刑法第57條第5款所定「犯罪行
    為人之品行」之量刑審酌事項，其科刑評價不足亦有未洽。
    是檢察官以原判決未依累犯規定加重被告之刑、量刑不當為
    由提起上訴，其上訴為有理由，應由本院將原判決關於刑之
    部分予以撤銷改判。
　㈡爰審酌被告具有勞動能力，理應以正當勞動或資本等方式來
    獲取財物，卻不思以正當管道獲取金錢，致使各該告訴人陷
    於錯誤，造成告訴人之金錢之損害，所為實不足取；惟念及
    被告坦承犯行之態度，且詐騙所得金額分別為新臺幣4,250
    元、21,400元及26,000元，所造成告訴人之損害非鉅，兼衡
    被告之素行（構成累犯部分除外）、犯罪手法、目的，暨其
    自陳高職畢業之智識程度，入所前從事太陽能工作，月收入
    不一定，未婚、無子女之家庭生活狀況等一切情狀，分別量
    處如附表編號1至3「本院宣告刑」欄所示之刑，並均諭知易
    科罰金之折算標準。另考量如附表所示3罪之犯罪時間、犯
    罪之性質及被告整體犯罪之非難評價等項予以綜合判斷，暨
    定應執行刑之限制加重原則，兼顧刑罰衡平之要求及矯正受
    刑人之目的等情，定其應執行有期徒刑10月，並諭知易科罰
    金之折算標準。至本案係因檢察官為被告不利益而上訴，且
    原審判決適用法則不當而撤銷，自不受刑事訴訟法第370 條
    不利益變更禁止原則之拘束，附此敘明。
據上論斷，應依刑事訴訟法第369條第1項前段、第364條、第299
條第1項前段（僅引程序法），判決如主文。
本案經檢察官謝雯璣提起公訴，檢察官徐鈺婷提起上訴，檢察官
葉耿旭到庭執行職務。
中　　華　　民　　國　　111 　年　　9 　　月　　30　　日
                  刑事第一庭    審判長法  官  陳連發
                                      法  官  洪榮家   
                                      法  官  何秀燕
以上正本證明與原本無異。
如不服本判決附表編號1、2部分，應於收受送達後20日內向本院
提出上訴書狀，其未敘述上訴理由者，並得於提起上訴後20日內
向本院補提理由書（均須按他造當事人之人數附繕本）「切勿逕
送上級法院」。
附表編號3部分，不得上訴。
　　　　　　　　　　　　　　　　　　　書記官  翁心欣
中　　華　　民　　國　　111 　年　　9 　　月　　30　　日

附錄本案論罪科刑法條：
戶籍法第75條
意圖供冒用身分使用，而偽造、變造國民身分證，足以生損害於
公眾或他人者，處五年以下有期徒刑、拘役或科或併科新臺幣五
十萬元以下罰金。
行使前項偽造、變造之國民身分證者，亦同。
將國民身分證交付他人，以供冒名使用，或冒用身分而使用他人
交付或遺失之國民身分證，足以生損害於公眾或他人者，處三年
以下有期徒刑、拘役或科或併科新臺幣三十萬元以下罰金。

中華民國刑法第210條
偽造、變造私文書，足以生損害於公眾或他人者，處五年以下有
期徒刑。

中華民國刑法第216條
行使第210條至第215條之文書者，依偽造、變造文書或登載不實
事項或使登載不實事項之規定處斷。

中華民國刑法第220條
在紙上或物品上之文字、符號、圖畫、照像，依習慣或特約，足
以為表示其用意之證明者，關於本章及本章以外各罪，以文書論
。
錄音、錄影或電磁紀錄，藉機器或電腦之處理所顯示之聲音、影
像或符號，足以為表示其用意之證明者，亦同。


中華民國刑法第339條
意圖為自己或第三人不法之所有，以詐術使人將本人或第三人之
物交付者，處五年以下有期徒刑、拘役或科或併科五十萬元以下
罰金。
以前項方法得財產上不法之利益或使第三人得之者，亦同。
前二項之未遂犯罰之。

附表：
編號 告訴人 犯罪事實 本院宣告刑 1 陳維伶 原判決犯罪事實一、㈠ 林偉華行使變造準私文書，足以生損害於公眾及他人，累犯，處有期徒刑肆月，如易科罰金，以新臺幣壹仟元折算壹日。  2 黃俊豪 原判決犯罪事實一、㈡ 林偉華行使變造準私文書，足以生損害於公眾及他人，累犯，處有期徒刑伍月，如易科罰金，以新臺幣壹仟元折算壹日。  3 簡語涵 原判決犯罪事實二 林偉華犯詐欺取財罪，累犯，處有期徒刑伍月，如易科罰金，以新臺幣壹仟元折算壹日。